臺灣桃園地方法院刑事判決           100年度審易字第2027號
公  訴  人  臺灣桃園地方法院檢察署檢察官
被      告  陳國慶
上列被告因竊盜等案件，經檢察官提起公訴（100 年度偵字第
15737號），本院判決如下：
        主  文
陳國慶意圖為自已不法之所有，而侵占遺失物，處罰金新臺幣壹
萬元，如易服勞役，以新臺幣壹仟元折算壹日。又幫助竊盜未遂
，累犯，處有期徒刑參月，如易科罰金，以新臺幣壹仟元折算壹
日。
    事    實
一、陳國慶前於民國97年間因詐欺案件，經本院以97年度壢簡字
    第3076號判決判處有期徒刑5 月確定，於98年6 月8 日易科
    罰金執行完畢（於本案幫助竊盜部分構成累犯）。
二、陳國慶意圖為自己不法之所有，於100 年5 月13日下午之前
    某不詳時間，在桃園縣不詳地點，拾獲巫浚良所有之桃園縣
    中壢市○○路○ 段692 巷14號住處房門鑰匙2 支與巫浚良身
    分證等證件後，明知該鑰匙為他人遺失之物，竟未將該鑰匙
    交予警察機關，反將之置於其本人支配管領力之下而侵佔入
    己。另於100 年5 月13日下午某時，在桃園縣中壢市○○○
    路○ 段510 號「家樂福量販店」中壢分店附近，基於幫助他
    人遂行竊盜犯行之犯意，將該2 支鑰匙與證件交予友人王朝
    龍（收受贓物、侵入住宅竊盜竊未遂部分，業經本院以 100
    年度易字第572 號判決拘役50日、有期徒刑4 月在案），並
    告以可持該鑰匙至巫浚良上址住處行竊，因而對王朝龍於著
    手實施竊盜犯行前，產生物質及精神上之助力。嗣王朝龍於
    100 年5 月21日凌晨3 時40分許，持上開2 支鑰匙，侵入巫
    浚良上址住處內行竊，因為適有週遭鄰人發現王朝龍開啟上
    址大門，並以電話通知屋主巫清田報警處理，因而未得手，
    王朝龍嗣為到場處理之員警當場查獲，經王朝龍供出上情後
    循線查獲。
三、案經臺灣桃園地方法院檢察署檢察官自動檢舉簽分後偵查起
    訴。
    理    由
壹、程序部分：
    本件認定事實所引用之下列卷證資料之證據能力，檢察官及
    被告於本院審理時均不爭執，且並無證據證明係公務員違背
    法定程序所取得；被告於審判程序中復未於言詞辯論終結前
    表示異議，且卷內之文書證據，亦無刑事訴訟法第159 條之
    4 之顯有不可信之情況與不得作為證據之情形，則依刑事訴
    訟法第159 條之5 之規定，本件認定事實所引用之所有文書
    證據，均有證據能力，合先敘明。
貳、實體部分：
一、訊據被告陳國慶於偵查及本院審理中均矢口否認上開侵占遺
    失物、幫助竊盜犯行，辯稱伊不知巫浚良是誰，伊與王朝龍
    1 、2 年沒聯絡，並未交付鑰匙給王朝龍云云。經查，被告
    陳國慶於上述時、地確有交付2 支鑰匙及一疊證件（包含身
    份證）給王朝龍，以便利王朝龍至巫浚良住處內行竊之犯行
    ，業據王朝龍迭於偵查中於檢察官訊問及本院審理中結證綦
    詳，且就其知悉上開鑰匙與被害人身分證等物係來路不明之
    贓物，及事後侵入被害人巫浚良身分證所載地址竊盜等情節
    均證述一致，核與被害人巫浚良於檢察事務官訊問時證述：
    「（遺失鑰匙時有無遺失其他東西？）手機、現金、身份證
    跟健保卡。」（見100 年7 月12日詢問筆錄）若合符節，並
    有桃園縣政府警察局中壢分局扣押筆錄暨扣押物品目錄表、
    贓物認領保管單各1 紙及上開扣案物品（家用大門鑰匙2 支
    ）可資佐證（見10 0年偵字第14421 號影卷第21至24、26頁
    ）。又被告於檢察官訊問時陳述：「（手機號碼？）000000
    0000、0000000000，很久前就用過。」、「（有無用此電話
    跟王朝龍聯絡過？）這一兩個月他有打給我，跟我借錢，但
    我不借他，我有打給他，他手機不通，但家裡電話有通，家
    人說他不在或沒人接。」（見100 年6 月14日訊問筆錄），
    及參以被告手機號碼0000000000號與王朝龍手機號碼之通聯
    紀錄分析，渠2 人於100 年5 月13日、5 月15日、5 月16日
    及5 月17日均有電話聯絡，通話時間最長40秒，此亦有上述
    被告持用手機號碼0000000000號與王朝龍持用手機號碼0000
    000000號之通聯紀錄（見偵卷第27、28頁）及檢察事務官製
    作之通聯紀錄分析報告1 份（見偵卷第32、33頁）附卷可佐
    ，再依王朝龍於本院審理中具結證稱：「（100 年5 月21日
    所持之鑰匙是如何來的？）是同學陳國慶給我的。（是在何
    時、何地交給你的？）大約在5 月12、13日左右在中山東路
    的家樂福交給我的。」（見100 年10月25日審判筆錄第4 頁
    ），是被告辯稱伊與王朝龍1 、2 年沒聯絡，實屬臨訟卸責
    之詞，不足採信。另王朝龍亦於本院審理中結證：（問：你
    如何知道那把鑰匙是那家人的？）被告也有將被害人巫浚良
    之身份證一起給我，因身份證後面有地址，所以我就跑去那
    個地址，看看能不能打開。我是在家樂福附近的OK便利商店
    跟陳國慶見面，陳國慶確定有拿二支鑰匙給我，拿鑰匙給我
    時並沒有講什麼話，另外還有同時拿一疊證件給我，我只有
    拿了身份證看地址，看完之後就把所有證件丟掉等語（見本
    院同日審判筆錄第4 至6 頁）附卷可稽；且王朝龍亦因收受
    上開贓物鑰匙與持鑰匙侵入住宅未遂犯行，經本院以100 年
    度易字第572 號判決，就收受贓物部分判處拘役50日、侵入
    住宅竊盜未遂部分則判決有期徒刑4 月確定，有本院100 年
    度易字第572 號判決在卷可參，再參以被告與證人王朝龍是
    國小、國中之同學，雙方又有金錢之往來，足見被告與證人
    王朝龍二人交情非淺，王朝龍斷無憑空設詞攀誣，自陷於刑
    法偽證罪刑責之理，從而，被告空言否認侵占遺失物與未交
    付上述鑰匙等物、未對王朝龍竊盜犯行施以助力云云，洵屬
    事後卸責之詞，不足採信。故綜上各情綜合判斷，足認被告
    確有於上述時、地，拾獲被害人巫浚良所有之上址住處鑰匙
    與證件等物後，將該鑰匙與被害人身分證等證件侵占入己後
    再交予王朝龍，提供物質上之資助與被害人之住址，使王朝
    龍可持該鑰匙至上址住處行竊，顯具有意圖為自己不法所有
    而侵占他人遺失物，與基於幫助他人竊盜之故意而予其竊盜
    構成要件以外行為之助力，灼然明甚，被告陳國慶上述侵占
    遺失物及幫助竊盜之事實，足堪認定，自應依法論科。
二、核被告陳國慶所為，係犯刑法第30條第1 項、第320 條第 1
    項之幫助竊盜罪及第337 條侵占遺失物罪。被告所犯上開二
    罪間，犯意各別，行為互殊，應予分論併罰。又被告有如前
    揭犯罪事實欄一所示之犯罪科刑及刑之執行情形，此有臺灣
    高等法院被告前案紀錄表1 份附卷可按，其於受有期徒刑執
    行完畢後，5 年以內故意再犯本件有期徒刑以上之幫助竊盜
    罪，就其所犯幫助竊盜罪部分構成累犯，應依刑法第47條第
    1 項規定加重其刑。又被告幫助王朝龍實行竊盜犯行，為幫
    助犯，應依刑法第30條第2 項規定，按正犯王朝龍所處之刑
    減輕之，並就幫助竊盜部分先加後減之。爰分別審酌被告因
    一時貪念，意圖為自己不法所有，將他人遺失之鑰匙及證件
    侵占入己，復將該鑰匙及證件交付王朝龍，以便利王朝龍持
    以行竊，對王朝龍竊盜犯行施加助力，行為誠屬不該，併考
    量被告否認犯行之犯後態度，兼衡被告犯罪之動機、目的、
    手段、生活狀況、智識程度、正犯王朝龍竊盜犯行僅止於未
    遂，犯罪所生之危害尚輕等一切情狀，分別量處如主文所示
    之刑，並於斟酌本案犯罪情節及被告資力等節後，分別諭知
    如主文所示之易科罰金及易服勞役折算標準，以資懲戒。
據上論斷，應依刑事訴訟法第299 條第1 項前段，刑法第30條第
1 項、第2 項、第320 條第1 項、第337 條、第47條第1 項、第
41 條 第1 項前段、第42條第3 項前段，刑法施行法第1 條之 1
第1項 、第2 項前段，判決如主文。
本案經檢察官曾姿綺到庭執行職務。
中    華    民    國   100    年    11    月    15    日
                        刑事庭法  官  游紅桃
以上正本證明與原本無異。
如不服本判決應於收受判決後10日內向本院提出上訴書狀，並應
敘述具體理由。其未敘述上訴理由者，應於上訴期間屆滿後20日
內向本院補提理由書(均須按他造當事人之人數附繕本)「切勿逕
送上級法院」。
                              書記官  陳恩如
中    華    民    國  100     年    11    月    15    日
附錄本案論罪科刑依據之法條：
中華民國刑法第320條第1項（普通竊盜罪）
意圖為自己或第三人不法之所有，而竊取他人之動產者，為竊盜
罪，處5 年以下有期徒刑、拘役或5 百元以下罰金。
中華民國刑法第337條（侵占遺失物罪）
意圖為自己或第三人不法之所有，而侵占遺失物、漂流物或其他
離本人所持有之物者，處5 百元以下罰金。